【裁判字號】    99,上易,86
【裁判日期】    990727
【裁判案由】    給付借款
【裁判全文】
臺灣高等法院臺南分院民事判決  99年度上易字第86號
上  訴  人  己○○○○○○○○.
            辛○○○○○○○○.
            龍奕方原名龍麗梅.
            庚○○○○○○○○.
            乙○○○○○○○○.
兼上4人共同
訴訟代理人  壬○○○○○○○○.
被 上訴 人  丙○○
訴訟代理人  宋錦武    律師
上列當事人間請求給付借款事件，上訴人對於中華民國99年3月
10日臺灣臺南地方法院第一審判決（98年度訴字第1577號）提起
上訴，本院於99年7月13日言詞辯論終結，判決如下：
    主  文
上訴駁回。
第二審訴訟費用由上訴人負擔。
    事實及理由
一、被上訴人主張：
（一）被繼承人呂翠英為上訴人龍齊屏之亡妻，為上訴人龍鐵汁
      、龍昌覺、段龍憶塑、龍奕方、龍素霞之亡母，被繼承人
      呂翠英生前於85年間陸續向被上訴人借款共計新台幣（下
      同）60萬元，於民國（下同）85年6月21日由其女即上訴
      人龍奕方依被繼承人呂翠英之指示，代為書立借據1紙交
      予被上訴人作為借款之憑據，嗣經被上訴人催討，並未返
      還，被繼承人呂翠英已於89年1月12日不幸去世，被繼承
      人呂翠英之債務，應由上訴人龍齊屏、龍鐵汁、龍昌覺、
      段龍憶塑、龍奕方、龍素霞等6人概括繼承，上訴人龍齊
      屏曾承諾會清償欠款60萬元，惟被上訴人多次向上訴人催
      討，迄今仍不清償。爰依民法第478條、修正前民法第114
      8條前段、第1153條第1項等規定及消費借貸、繼承等法律
      關係，請求上訴人等6人應連帶給付被上訴人60萬元，並
      自89年1月13日起至清償日止，按週年利率5%計算之利息
      ，並願供擔保，請准宣告假執行（原審判命上訴人等6人
      應連帶給付被上訴人60萬元，及上訴人龍齊屏、龍鐵汁自
      99年1月8日起，上訴人龍昌覺、段龍憶塑、龍奕方、龍素
      霞自99年2月1日起，均至清償日止，按年息百分之5計算
      之利息，並駁回被上訴人其餘之訴。上訴人等6人就此敗
      訴部分全部提起上訴，被上訴人則就其敗訴部分未提起上
      訴而告確定）。
（二）依上訴人龍齊屏於99年l月11日在原審審理中陳稱：「我
      願意以我每半年俸給還給被上訴人3萬元」等語；上訴人
      龍奕方於99年1月11日原審審理中陳稱：「是被上訴人叫
      我代寫的，上面的手印是呂翠英按押的，被上訴人是收取
      我母親月息3分，這是我聽我母親說的，我母親告訴我，
      他向被上訴人借錢付三分利息，直到我母親過世後，才沒
      有付利息。」等語，及被上訴人於98年12月27日下午以自
      宅電話00-0000000與上訴人龍齊屏其住家電話00-0000000
      通聯之電話錄音譯文內容，顯見被繼承人呂翠英確有向被
      上訴人借款60萬元，上訴人應需負連帶清償責任甚明。又
      本件借款約定月息2分，並非月息3分，被繼承人呂翠英每
      月付利息12,000元，但只支付利息至88年，在被繼承人呂
      翠英生重病後，即未再支付利息。
（三）被上訴人復於本院補陳：
    1.被繼承人呂翠英於85年間數次向被上訴人借錢，起初被上
      訴人不同意，然因被繼承人呂翠英哭訴受高利貸利息壓迫
      到喘不過氣了，被上訴人不忍心，且念在多年交情上，遂
      同意借60萬元予她。嗣被上訴人丙○○於85年6月間湊齊
      60萬元後，交予被繼承人呂翠英，並由其女兒即上訴人龍
      奕方書寫借據，而被繼承人呂翠英於其上蓋指印後，再將
      借據交付被上訴人丙○○。至於上開借款60萬元之來源，
      因時間已久，不復記憶，只能約略述說如下：(1)被上訴人
      向妹妹張玉蘭借調10萬元，此部份業經證人張玉蘭於原審
      99年2月24日出庭結證稱可參。(2)另有一部份是由前夫陳
      德光之臺灣銀行優惠存款內提出，因前夫陳德光將自身現
      金借調予被上訴人，至於金額多少，現已不復記憶。(3)剩
      餘部分是由被上訴人參加「以被繼承人呂翠英為會首之民
      間互助會」，用其會員身分標會所得之現金而來，此部分
      因時間已久，標單已遺失，但有三位同為會員之證人丁○
      ○、戊○○、及甲○○可出庭作證。
    2.此外，上訴人龍奕方(即龍麗梅)自84年至86年間陸續向被
      上訴人借款合計85萬元，迄今未還，此有借據4紙、臺灣
      臺南地方法院98年度司促字第27071號支付命令暨確定證
      明書；又上訴人龍鐵汁之前妻黃玉卿(即黃欣芳)於86年至
      88年間向被上訴人借款70萬元未還，又於89年間積欠被上
      訴人會錢408,000元未繳納，然上訴人龍鐵汁為逃避上開
      債務，遂於92年8月11日與配偶黃玉卿離婚，嗣經被上訴
      人向臺灣臺南地方法院檢察署提起詐欺之告訴時(案號:99
      年度交查字第758號)，黃玉卿始與被上訴人達成調解，分
      期償還上開1,108,000元之借款及會錢等債務。由此可見
      ，被上訴人遭上訴人一家倒債甚多，且亦證明被上訴人確
      有能力借款60萬元予被繼承人呂翠英，是上訴人等辯稱完
      全不知情，顯不可採。
（四）並為答辯聲明：
    1.上訴駁回。
    2.訴訟費用由上訴人負擔。
二、上訴人則以下列等語資為抗辯：
（一）被繼承人呂翠英生前並未向被上訴人借款，且被繼承人呂
      翠英並不識字，無自書姓名之能力，被上訴人無法證明借
      據之指紋確為被繼承人呂翠英所有。且消費借貸為要物契
      約，應由貸與人即被上訴人就交付金錢之事實負舉證責任
      ，被上訴人主張與被繼承人呂翠英間有金錢借貸關係之存
      在，自應就金錢交付與借貸意思表示合致之事實負舉證責
      任。又被繼承人呂翠英於88年去世，去世前因糖尿病纏身
      ，足不出戶，且兒女均已成年，不可能向被上訴人借錢，
      被上訴人僅憑1紙無法證明為被繼承人呂翠英親自簽名或
      按捺指紋之借據，又未舉證證明被繼承人呂翠英有向其借
      錢之意思表示，及被上訴人確有交付借款之事實，況上訴
      人龍奕方雖代為書寫借據，並陳稱：我母親生前曾告訴我
      ，其有向被上訴人借錢，月息3分，直至我母親過世後，
      才沒有給付利息，被上訴人提出之借據，係我母親生前叫
      我代寫，其上指印是我母親所按押，但此事為其他上訴人
      所不知情等語，惟上訴人龍奕方既未經手金錢亦未曾見過
      現金，該借據未載明借貸理由，亦無還款期限，且借據有
      塗改之跡象，應屬偽造，借據所表徵之借貸法律關係自屬
      可議，且伊等母親於死亡前，並未交待有此筆欠款債務未
      清償；縱被繼承人呂翠英有向被上訴人借款，其本金及利
      息應皆有依約繳款，被繼承人呂翠英所欠餘款應低於被上
      訴人所主張之60萬元；上訴人龍齊屏遭被上訴人設計電話
      錄音時，固於電話中答應被上訴人自其半年退休俸中每半
      年扣款3萬元分期還款，乃懼於法院之威嚴，本於善良厚
      道之心，怕事而息事，實則被上訴人與上訴人間未有借貸
      之往來，上訴人無須償還。
（二）原審二位證人出庭證言不實在，被繼承人呂翠英如有向被
      上訴人借錢，上訴人常在家，應該會知道的，且上訴人龍
      齊屏未承諾願意清償欠款60萬元，上訴人龍鐵汁接到法院
      通知書前都不知道有支付命令，回家問過後才知道父親即
      上訴人龍齊屏是於接到支付命令後被設計才說願意半年償
      還3萬元，且說是希望被上訴人息事寧人才這麼說。對於
      上訴人龍奕方99年1月11日於原審審理時承認代寫收據並
      承認被上訴人借款給呂翠英月息三分乙節無意見；但被上
      訴人98年12月27日跟上訴人龍齊屏的電話錄音譯文，係被
      上訴人誆稱要撤回告訴，上訴人龍齊屏被設計的。
（三）並於本院為上訴聲明：
    1.原判決不利上訴人之部分廢棄。
    2.上開廢棄部分，被上訴人在第一審之訴及其假執行之聲請
      均駁回。
    3.第一、二審訴訟費用均由被上訴人負擔。
三、兩造對下列事實，並不爭執，堪信為實：
（一）上訴人龍奕方代寫收據記載：「本人呂翠英向丙○○借款
      陸拾萬元，特此證明。85年6月21日。」等語，有借據1紙
      在卷可證（見原審法院98年度司促字第34160號卷第5頁）
      。
（二）呂翠英於89年1月12日死亡，此觀上訴人龍齊屏戶籍謄本
      記事欄可證（見原審法院98年度司促字第34160號卷第17-
      19頁）；渠為上訴人龍齊屏之亡妻，為上訴人龍鐵汁、龍
      昌覺、段龍憶塑、龍奕方、龍素霞之亡母。
四、被上訴人另主張上訴人均為被繼承人呂翠英之繼承人，被繼
    承人呂翠英生前向被上訴人借款60萬元迄未清償，上訴人應
    負連帶清償之責等情，上訴人對於彼等係被繼承人呂翠英繼
    承人之事實，並不爭執，惟否認被繼承人呂翠英向被上訴人
    借款60萬元之事實，並以前揭情詞置辯。從而，本件所應審
    究者即為：(一)被繼承人呂翠英生前是否向被上訴人借款60萬
    元未清償？(二)上訴人等6人應否負連帶給付借款之責？茲說
    明如下：
（一）按消費借貸契約為要物契約，因借用物之交付而生效力。
      甲提出借據（借用證），如未表明已收到借款，尚不足證
      明其交付借款之事實，如經乙爭執，仍須就交付借款之事
      實負舉證責任（最高法院69年度第27次民事庭會議決議參
      照）；又如當事人主張有金錢借貸關係存在，須就其發生
      所須具備之特別要件即金錢之交付與借貸意思表示相互一
      致負舉證責任。而交付金錢之原因多端，或為買賣，或為
      贈與，或因其他之法律關係而為交付，非謂一有金錢之交
      付，即得推論授受金錢之雙方當然為消費借貸關係。若僅
      證明有金錢之交付，未證明借貸意思表示互相一致者，尚
      不能認有金錢借貸關係存在（最高法院93年度台上字第19
      號判決參照）。本件被上訴人主張被繼承人呂翠英生前向
      被上訴人借款60萬元，並由其女即上訴人龍奕方於85年6
      月21日依據被繼承人呂翠英之指示書立借據交付予被上訴
      人，迄至被繼承人呂翠英於89年1月12日死亡前，仍未清
      償上開借款60萬元等事實，業據其提出上開借據1紙為證
      ，而該借據記載：「本人呂翠英向丙○○借款陸拾萬元，
      特此證明。85年6月21日。」等語。復經上訴人龍奕方於
      原審審理中自承稱：我母親生前曾告訴我，其有向被上訴
      人借錢，被上訴人提出之借據，係我母親生前叫我代寫，
      其上指印是我母親所按押等語（見原審卷第43頁反面、第
      69頁），足見上開借據係上訴人龍奕方於85年6月21日依
      據被繼承人呂翠英之指示所書立，該私文書形式上為真正
      ，且被上訴人憑此已足以證明有交付借款及借貸意思表示
      互相一致之情事，均堪認定。從而上訴人龍齊屏、龍鐵汁
      、龍昌覺、段龍憶塑、龍素霞以上開借據記載「本人呂翠
      英向丙○○借款陸拾萬元」，其中「款」字有塗改，主張
      上開借據為偽造云云，自不足採。再酌以被上訴人於呂翠
      英死後之98年12月27日下午3:55以自宅電話00-0000000與
      呂翠英之夫即上訴人龍齊屏其住家電話00-0000000通聯，
      於該次電話通話中上訴人龍齊屏同意每半年還給被上訴人
      3萬元，有電話錄音光碟1片外放在原審卷之證件存置袋，
      另有電話錄音譯文內容1份及通話明細報表1紙在卷可稽（
      見原審卷第51-53頁），而上開電話錄音光碟經原審於99
      年1月27日審理時當庭勘驗屬實，有勘驗筆錄在卷可稽（
      見原審卷第67-70頁），且上訴人龍齊屏當庭亦表示：「
      內容是正確」等語（見原審卷第70頁），復於99年l月11
      日在原審審理中陳稱：「我願意以我每半年俸給還給被上
      訴人3萬元」等語（見原審卷第43頁），並衡諸情理，身
      為呂翠英之夫之上訴人龍齊屏設若不知其妻呂翠英生前確
      曾有向被上訴人借款60萬元，則斷無於呂翠英死後會有上
      開答應每半年還給被上訴人3萬元之舉。又上訴人龍鐵汁
      於原審審理中陳明：「我母親生前有向被上訴人借錢，但
      是本金及利息都有在還，餘款沒有60萬這麼多等語（見原
      審卷第66頁）。況且，上訴人於本院99年5月3日準備程序
      中又自認：「對於上訴人龍奕方99年1月11日於原審審理
      時承認代寫收據並承認被上訴人借款給呂翠英月息三分，
      並無意見」等語（見本院卷第34頁正面），可見上訴人龍
      齊屏等6人於繼承開始前即知悉有系爭60萬元繼承債務之
      存在至明。而本件非屬代位繼承，亦非繼承保證債務，故
      上訴人以「子女們皆已婚嫁，長年分居在外工作討生活，
      也經常回去送錢孝敬探視母親，家裏生活好好的，沒留遺
      產，卻莫名多了60萬，因而主張民法繼承篇施行法第1之3
      條規定，以所得遺產為限，負清償責任」云云，不足採取
      。稽上，益見被上訴人主張呂翠英生前有向伊借款60萬元
      之金錢借貸關係存在乙情屬實，堪予採信；復據證人馮鄭
      淑蓮於原審審理中到庭結證：我與被上訴人父母及上訴人
      均住在富台新村，自被上訴人出生，我就認識被上訴人，
      我與呂翠英是結拜姐妹，富台新村約於82年間改建，我們
      都先搬出眷村，等待改建後再搬回，我租屋在開元路郵局
      後面，但房子會漏水，呂翠英叫我搬到她家租屋處隔壁，
      我每天都到呂翠英家打麻將，有一天下午不打牌，我要回
      家時，呂翠英留我與她聊天，呂翠英患有糖尿病，我見她
      床邊有一堆藥，我問她為何不吃藥，她說不想活了，她想
      要死，她有欠錢，她欠被上訴人60萬元，我還勸她慢慢還
      ，但才過2天，呂翠英家人就打電話給我，說呂翠英已經
      過世等語（見原審卷第83-84頁），另證人即被上訴人之
      姐張玉蘭證稱：被上訴人於85年6月間說龍媽媽（即呂翠
      英）有急用，向她借60萬元，但她不夠，向我借10萬元，
      因為龍媽媽是個好人，而且我們都認識，所以我借10萬元
      給被上訴人，有一天，我至龍媽媽家找被上訴人時，趁機
      向龍媽媽詢問是否有向被上訴人借60萬元，她說有，我向
      龍媽媽解釋其中有10萬元是我的錢，被上訴人大約在3個
      月後有還給我10萬元等語（見原審卷第86頁），而證人張
      玉蘭將其於85年4月27日自臺灣中小企業銀行之活期儲蓄
      存款帳戶領出現金20萬元之其中10萬元即係借予被上訴人
      ，此有存摺明細1紙在卷足憑（見本院卷第102頁）。綜上
      ，足徵被繼承人呂翠英生前於85年6月間確有向被上訴人
      借得60萬元，迄至渠死亡時仍未清償，應堪認定。
（二）又查證人丁○○於本院準備程序中到庭結證：「我不認識
      呂翠英，但我和丙○○是朋友，說有人要上會，因我認識
      丙○○所以參加呂翠英召集的互助會，約於民國85年間，
      正確時間我不記得，我先生88年過世，我每次會錢都交給
      龍媽媽(呂翠英)，龍媽媽走後會錢沒有給我，有交代龍伯
      伯先給我會款的尾款約4萬元左右，其餘剩下10萬元龍伯
      伯沒有給我。」等語（見本院卷第65頁反面）；另證人戊
      ○○亦到庭結證：「龍媽媽我認識，在同一眷村裡面，我
      有參加龍媽媽召集的互助會。龍媽媽十幾年前有向我借錢
      ，當時我標了一個會款，呂翠英要求先向我借用會款30萬
      元，說一段時間就要還我，結果我向他要錢，龍媽媽就說
      她生病沒有錢還我，到了龍媽媽過世後，有交代龍伯伯要
      給我一個戒指，只給我一個戒指外，尚先後還我13,000元
      ，到我父親過世需要用錢，我找龍伯伯要，先還2、3萬元
      也好，被龍伯伯罵，並說我哪裡有欠妳錢，到現在我很不
      高興都沒有和龍伯伯說話。」等語（見本院卷第66頁正面
      ）。此外，證人甲○○亦證稱：「龍媽媽我認識，是鄰居
      我有參加龍媽媽召集的互助會。」等語（見本院卷第65頁
      反面）。由上可證，被繼承人呂翠英確因需要用錢，而以
      其名義召集互助會，並有積欠證人丁○○10萬元會款及證
      人戊○○30萬元借款未還，核與被上訴人主張系爭借款60
      萬元係因被繼承人呂翠英急需用錢等情節相符，故上訴人
      抗辯：「母親即呂翠英如須錢用，做子女那敢不給，何需
      向他人借錢」云云，與事實不合，不足採取。
（三）又按約定利率，超過週年百分之20者，債權人對於超過部
      分之利息，無請求權。民法第205條固有明文，惟約定利
      率超過週年百分之20者，民法第205條既僅規定債權人對
      於超過部份之利息無請求權，則債務人就超過部份之利息
      任意給付，經債權人受領時，自不得謂係不當得利請求返
      還（最高法院29年上字第1306號判例意旨參照）。本件上
      訴人抗辯：被上訴人收取被繼承人呂翠英每月3分利息云
      云，惟為被上訴人所否認，且證人馮鄭淑蓮亦證述：呂翠
      英沒有說到利息，所以我不知道利息之事等語（見原審卷
      第84-85頁）；而證人張玉蘭則證述：龍媽媽自己說借款
      月息2分，被上訴人每月給我2000元利息等語（見原審卷
      第86頁），核與被上訴人主張月息2分等情相符，應可採
      信，上訴人抗辯本件借款月息3分，惟未能舉證證明之，
      難認上  訴人抗辯可以採信。況按約定利率，超過週年百
      分之20者，債權人對於超過部分之利息，無請求權。民法
      第205條固有明文，惟約定利率超過週年百分之20者，民
      法第205條既僅規定債權人對於超過部份之利息無請求權
      ，則債務人就超過部份之利息任意給付，經債權人受領時
      ，自不得謂係不當得利請求返還（最高法院29年上字第13
      06號判例意旨參照）。則姑且不論被上訴人與被繼承人呂
      翠英約定月息係2分（即週年利率百分之24）或月息3分（
      即週年利率百分之36），被繼承人呂翠英每月支付利息12
      ,000元或18,000元，上訴人對於被繼承人呂翠英生前就超
      過法定利率之利息已任意給付，既不得請求返還，當然無
      從自欠款60萬元予以扣除，上訴人抗辯每月繳付3分利息
      ，其所欠借款已非60萬元云云，亦無可採。
（四）按民法第478條規定：「借用人應於約定期限內，返還與
      借用物種類、品質、數量相同之物。未定返還期限者，借
      用人得隨時返還，貸與人亦得定一個月以上之相當期限催
      告返還。」參以民法第478條立法理由謂「謹按消費借貸
      ，借用人約定有返還時期者，應於約定期限內，返還與借
      用物種類、品質、數量相同之物，此屬當然之結果。其未
      定返還期限者，在借用人自得隨時返還，在貸與人亦得定
      一個月以上之相當期限催告返還。故本條特明設規定，以
      杜爭執。」則所謂貸與人得定一個月以上之相當期限催告
      返還，非謂貸與人之催告必須定有期限，祇須貸與人有催
      告之事實，而催告後已逾一個月以上相當期限者，即認借
      用人有返還借用物之義務（最高法院73年台抗字第413號
      判例意旨參照）。本件借款並未約定期限，此為兩造所不
      爭執之事實，惟被上訴人既已對上訴人龍齊屏、龍鐵汁聲
      請支付命令，且支付命令於98年12月7日送達上訴人龍齊
      屏、龍鐵汁，被上訴人另於原審審理中追加上訴人龍昌覺
      、段龍憶塑、龍奕方、龍素霞，被上訴人民事準備(一)狀已
      於98年12月31日送達上訴人龍昌覺、段龍憶塑、龍奕方、
      龍素霞，自可認被上訴人已對上訴人為催告，且截至原審
      言詞辯論終結之日即99年2月24日止，為時已逾1個月以上
      ，雖本件借貸未定有返還期限，依上開說明，應認被上訴
      人之請求與民法第478條規定相符。次按給付無確定期限
      者，債務人於債權人得請求給付時，經其催告而未為給付
      ，自受催告時起，負遲延責任；其經債權人起訴而送達訴
      狀，或依督促程序送達支付命令，或為其他相類之行為者
      ，與催告有同一之效力；遲延之債務，以支付金錢為標的
      者，債權人得請求依法定利率計算之遲延利息；應付利息
      之債務，其利率未經約定，亦無法律可據者，週年利率為
      百分之5；民法第229條第2項、第233條第1項前段及第203
      條定有明文。再按民法第478條後段規定，消費借貸未定
      返還期限者，貸與人得定1個月以上之相當期限，催告返
      還。所謂返還，係指「終止契約之意思表示」而言，亦即
      貸與人一經向借用人催告（或起訴），其消費借貸關係即
      行終止，惟法律為使借用人便於準備起見，特設「一個月
      以上相當期限」之恩惠期間，借用人須俟該期限屆滿，始
      負遲延責任，貸與人亦始有請求之權利（最高法院97年度
      台上字第2654號判決意旨參照），則本件借貸之利息部分
      ，應自上訴人龍齊屏、龍鐵汁於98年12月7日收受支付命
      令翌日起算1個月期滿即99年1月8日起，被告龍昌覺、段
      龍憶塑、龍奕方、龍素霞於98年12月31日收受民事準備(一)
      狀翌日起算1個月期滿即99年2月1日，始負遲延責任。又
      按繼承人對於被繼承人之債務，負連帶責任。連帶債務之
      債權人，得對於債務人中之一人或數人或其全體，同時或
      先後請求全部或一部之給付，修正前民法第1153條第1項
      、第273條第1項分別定有明文。據此，上訴人應負連帶給
      付借款及遲延利息之責，至堪認定。
五、綜上所述，本件被上訴人主張上訴人應負連帶清償其被繼承
    人呂翠英之繼承人生前向被上訴人借款60萬元等語，為可採
    ，上訴人所辯：否認被繼承人呂翠英向被上訴人借款60萬元
    之事實，上開借據有塗改之跡象，應屬偽造，縱被繼承人呂
    翠英向被上訴人借款60萬元，惟被繼承人呂翠英生前每月繳
    付3分利息，其所欠借款亦非被上訴人主張60萬元云云，均
    為無可取。從而，被上訴人依民法第478條、修正前民法第
    1148條前段、第1153條第1項等規定及消費借貸、繼承等法
    律關係，請求上訴人等6人應連帶給付被上訴人60萬元，及
    上訴人龍齊屏、龍鐵汁自99年1月8日起，上訴人龍昌覺、段
    龍憶塑、龍奕方、龍素霞自99年2月1日起，均至清償日止，
    按年息百分之5計算之利息，為有理由，應予准許。原審就
    此部分為上訴人敗訴之判決，及依兩造之聲請酌定擔保金額
    為准、免假執行之宣告，經核認事用法並無不合。上訴人上
    訴意旨仍執前詞，指摘原判決此部分不當，求予廢棄改判，
    為無理由，應予駁回。
六、本件判決事證已臻明確，兩造其餘之攻擊、防禦方法及證據
    資料，經本院斟酌後，核與判決結果不生影響，爰不予一一
    論述之必要，併予敘明。
七、據上論結，本件上訴為無理由，應依民事訴訟法第449條第1
    項、第78條，判決如主文。
中    華    民    國    99    年     7    月    27    日
                  民事第三庭    審判長法  官  黃崑宗
                                      法  官  蘇重信
                                      法  官  王浦傑
上為正本係照原本作成。
不得上訴。
中    華    民    國    99    年    7     月    27    日
                                       書記官  廖英琇

司法院資訊處製作；財團法人民間司法改革基金會備份。
